【裁判字號】    95,訴,3414
【裁判日期】    951130
【裁判案由】    毒品危害防制條例
【裁判全文】
臺灣臺中地方法院刑事判決              95年度訴字第3414號
公  訴  人  臺灣臺中地方法院檢察署檢察官
被      告  甲○○
                    （另案
上列被告因毒品危害防制條例案件，經檢察官提起公訴（95年度
毒偵字第4537、4809、4956號），暨聲請併案辦理（95年度毒偵
字第5167號），被告於準備程序中就被訴及聲請併案辦理之事實
均為有罪之陳述，受命法官於聽取當事人之意見後，由本院合議
庭裁定改由受命法官獨任依簡式審判程序審理，本院判決如下：
    主  文
甲○○施用第一級毒品，累犯，處有期徒刑壹年肆月。
扣案之海洛因參包（淨重計零點陸參公克）沒收銷燬之，海洛因
包裝袋參個、注射針筒參支、塑膠藥鏟壹支，均沒收。
    犯罪事實
一、甲○○於民國89年間，曾因施用毒品案件，經本院裁定送觀
    察、勒戒後，有繼續施用毒品之傾向，再經本院裁定令入戒
    治處所施以強制戒治，執行至89年10月21日停止戒治並付保
    護管束，並於90年2月20日管束期滿而執行完畢。於94年間
    ，又犯竊盜罪、施用第一級毒品罪，經本院分別判處有期徒
    刑三月、十一月，定應執行刑為有期徒刑一年一月確定，並
    於95年6月16日執行完畢。猶不知悔改，復基於施用第一級
    毒品之犯意，於95年9月13日、95年9月14日16時許，在臺中
    縣大里市○○路某公園廁所內，95年9月22日14時許，在臺
    中縣大里市○○路旁某公共廁所內，95年10月8日上午10時
    許、95年10月18日中午12時許，在臺中縣大里市○○街某公
    園內，以將第一級毒品海洛因置於注射針筒內摻水後施打血
    管之方式，各施用海洛因一次。嗣於95年9月14日17時許
    ，主動持疑似海洛因之白粉一包（含袋重0.5公克），至臺
    中警察局霧峰分局仁化派出所自首其施用海洛因之行為，並
    接受裁判，95年9月22日16時許，在臺中縣大里市○○路
    592號前，因騎機車未戴安全帽經警盤查時，主動將疑似海
    洛因之白粉一包（含袋重0.6公克）及其所有供施打海洛因
    用之注射針筒一支交給警察，而向其自首施用海洛因之行為
    ，並接受裁判，95年10月8日上午11時30分許，在臺中縣
    大里市○○路108巷巷口，遇到認識之顏輝銓警員時，主動
    將其所有供施打海洛因用之注射針筒、塑膠藥鏟各一支交給
    顏輝銓警員，而向其自首施用海洛因之行為，並接受裁判，
    95年10月18日14時25分許，在臺中縣大里市○○街與至善
    路口遇到顏輝銓警員時，又主動將疑似海洛因之白粉一包（
    含袋重0.3公克）及其所有供施打海洛因用之注射針筒一支
    交給顏輝銓警員，而向其自首施用海洛因之行為，並接受裁
    判。
二、案經臺中縣警察局霧峰分局四次報請臺灣臺中地方法院檢察
    署檢察官偵查起訴暨聲請併案辦理。
    理  由
一、上開犯罪事實業經被告甲○○於警詢、檢察官偵訊中及本院
    審理時自白不諱，且其經警四次採尿送鑑驗結果，均呈嗎啡
    陽性反應，此有中山醫學大學附設醫院檢驗科藥物檢測中心
    所出具之尿液檢驗報告四紙附卷可稽，並有扣案疑似海洛因
    之白粉三包、注射針筒三支、藥鏟一支足憑，而該三包疑似
    海洛因之白粉經送請鑑定結果，均認含第一級第六項毒品海
    洛因成分（淨重分別為0.21公克、0.05公克、0.37公克），
    此有法務部調查局95年10月20日調科壹字第09523026060號
    、95年11月5日調科壹字第09523032800號、95年11月19日調
    科壹字第09523035960號鑑定通知書計三份在卷可佐，足見
    被告自白與事實相符。又被告於89年間，曾因施用毒品案件
    ，經本院裁定送觀察、勒戒後，有繼續施用毒品之傾向，再
    經本院裁定令入戒治處所施以強制戒治，執行至89年10月21
    日停止戒治並付保護管束，並於90年2月20日管束期滿而執
    行完畢，於94年間，復因施用第一級毒品罪，經本院判處有
    期徒刑十一月確定，並於95年6月16日執行完畢乙情，有被
    告之全國施用毒品案件紀錄表及臺灣高等法院被告前案紀錄
    表各一份存卷可證。足徵被告於強制戒治執行完畢釋放後，
    五年內再犯毒品危害防制條例第10條之罪。而被告前揭強制
    戒治執行完畢後迄本件行為時，雖已經滿五年，惟毒品危害
    防制條例於92年7月9日修正公布，自93年1月9日施行，其中
    第20條、第23條將施用毒品之刑事處遇程序，區分為「初犯
    」及「五年內再犯」、「五年後再犯」，依其立法理由之說
    明：「初犯」，經觀察、勒戒或強制戒治後，應為不起訴處
    分或不付審理之裁定，經觀察、勒戒或強制戒治執行完畢釋
    放後，「五年內再犯」者，因其再犯率甚高，原實施之觀察
    、勒戒及強制戒治既已無法收其實效，爰依法追訴或裁定交
    付審理，至於經觀察、勒戒或強制戒治執行完畢釋放後，「
    五年後再犯」者，前所實施之觀察、勒戒或強制戒治已足以
    遮斷其施用毒品之毒癮，為期自新及協助其斷除毒癮，仍適
    用「初犯」規定，先經觀察、勒戒或強制戒治之程序，從而
    依修正後之規定，僅限於「初犯」及「五年後再犯」二種情
    形，始應先經觀察、勒戒或強制戒治程序，倘被告於五年內
    已再犯，經依法追訴處罰，縱其第三次（或第三次以上）再
    度施用毒品之時間，在初犯經觀察、勒戒或強制戒治執行完
    畢釋放五年以後，已不合於「五年後再犯」之規定，且因已
    於「五年內再犯」，顯見其再犯率甚高，原實施觀察、勒戒
    或強制戒治，已無法收其實效，即應依該條例第10條處罰（
    參最高法院95年5月9日95年第七次刑事庭會議決議）。本件
    事證明確，被告犯行應堪認定。
二、核被告所為，係犯毒品危害防制條例第10條第1項之施用第
    一級毒品罪。其因施用海洛因而持有第一級毒品之行為，為
    施用第一級毒品行為所吸收，不另論罪。又(甲)施用毒品之行
    為，具有成癮性、依賴性，故施用者常反覆實施同種之行為
    ，屬常習犯，行為者雖有多次之施用毒品行為，但應以概括
    之一行為視之，屬包括之一罪。本件被告施用多次海洛因之
    行為，即應屬包括之一罪。(乙)公訴人聲請併案辦理部分（即
    犯罪事實欄時間查獲部分），與起訴事實屬包括一罪，為
    同一案件，本院自得併予審理。(丙)被告於95年9月14日係自
    行到警局投案部分，業據起訴書記載明確，於95年9月22日
    係主動將海洛因一包及注射針筒一支交給警員並向其自首施
    用海洛因行為部分，亦經臺中縣警察局霧峰分局於移送書中
    記載：「95年9月22日16時許，在臺中縣大里市○○路592號
    前執行防搶勤務發現可疑予以盤查，當場由嫌疑人甲○○主
    動交付海洛因一小包及注射針筒一支予警方查扣」等字（參
    第48 09號毒偵卷第4頁），另證人顏輝銓警員於95年11月27
    日在本院具結證稱：「（問：你是否有在95年10月8日下午6
    點左右，在臺中縣大里市○○路108巷巷口查獲被告甲○○
    涉嫌使用毒品？）是的」、「（問：請陳述當時查獲情形？
    ）那時在查獲地點有遇到被告，因為他是毒品管制人口，就
    問他一些家裡的情形，當場就直接問他有沒有再繼續施用毒
    品，他自己有坦承，坦承後被告就說他身上有注射針筒，且
    我也有看到注射針筒有從上衣口袋中露出來，被告就從上衣
    拿出來交給我們」、「（問：你們在盤查被告的時候是否還
    不知道他施用毒品？）是的，是因為被告是毒品的管制人口
    ，才攔檢詢問的」、「（問：95年10月18日當天是否又查獲
    被告攜帶毒品？）是的」、「（問：請說明當天查獲情形？
    ）在至善路、文化街口7-11便利商店那邊，我經過看到被告
    站在電話亭旁邊，因為我們本身對被告有認識，被告施用毒
    品的機率很高，看到他就會過去問問看他有沒有施用毒品，
    問被告後，被告就主動將毒品拿出來說他有在施用」、「（
    問：本次是否也是因為被告是毒品管制人口，所以看到他就
    會過去問問他有沒有施用毒品，而在詢問之前並不知道被告
    到底有無施用毒品？）是的」（參本院卷第36～39頁筆錄）
    ，再核諸被告之四次警詢筆錄，亦均載明被告有坦承施用海
    洛因之行為，足徵被告四次均係於警察尚未發覺其施用海洛
    因之行為前，即自行將放在口袋內之海洛因、注射針筒、塑
    膠藥鏟等物拿出來向警察自首其施用海洛因之行為並接受裁
    判，其所為符合自首之構成要件，故本件依刑法第62條前段
    之規定，減輕其刑。(丁)被告於94年間，曾犯竊盜罪、施用第
    一級毒品罪，經本院分別判處有期徒刑三月、十一月，定應
    執行刑為有期徒刑一年一月確定，並於95年6月16日執行完
    畢，此有臺灣高等法院被告前案紀錄表在卷可按，被告於五
    年以內故意再犯本件有期徒刑以上之罪，依刑法第47條第1
    項規定，為累犯，應加重其刑。(戊)被告前揭刑之加減，先加
    後減之。爰審酌被告犯後坦認所為態度良好，所為並未積極
    侵害他人權益，惟一再施用毒品悔意不堅等一切情狀，量處
    如主文所示之刑。扣案之海洛因三包（淨重計0.63公克），
    依毒品危害防制條例第18條第1項前段之規定，應併予宣告
    沒收銷燬之，盛裝該些海洛因之袋子三個、注射針筒三支、
    塑膠藥鏟一支，均係被告所有供施打海洛因所用之物，此經
    被告陳明在卷，依刑法第38條第1項第2款規定，亦併予宣告
    沒收。
據上論斷，應依刑事訴訟法第273條之1第1項、第299條第1項前
段，毒品危害防制條例第10條第1項、第23條第2項、第18條第1
項前段，刑法第11條、第62條前段、第47條第1項、第38條第1項
第2款，判決如主文。
中    華    民    國    95    年    11    月    30    日
                               法  官  李秋娟
上為正本係照原本作成
如不服本判決，應於送達後十日內向本院提出上訴狀 （須附繕
本），上訴於臺灣高等法院臺中分院。
                              書記官  吳慕先
中    華    民    國    95    年    11    月    30    日
附錄論罪科刑法條
毒品危害防制條例第十條第一項：
施用第一級毒品者，處六個月以上五年以下有期徒刑。


司法院資訊處製作；財團法人民間司法改革基金會備份。
